---
title: "Reporte Mieles"
author: 'Carlos J. Gómez'
date: "`r Sys.Date()`"
format: 
  html:
    toc: true
    toc-title: Tabla de contenidos
    number-sections: true
execute:
  echo: false
  warning: false
---

```{r}
library(readxl)
library(tidyverse)
library(magrittr)
library(FactoMineR)
library(factoextra)
library(missMDA)
#library(pca3d)
library(cluster)
library(ggfortify)
library(ggpubr)
library(directlabels)
library(ggrepel)
```



```{r}
datos.or.botanico <- read_excel('datos.xlsx', sheet = 'Consolidado_origen_botanico') 
datos.var <- read_excel('datos.xlsx', sheet = 'Consolidado_variable_wide') 
datos.var$Cluster <- factor(datos.var$Cluster)
#datos.var$Radiacion <- factor(datos.var$Radiacion)

datos.or.botanico.wide<- datos.or.botanico %>% 
  select(Muestra, Especie, Porcentaje) %>% 
  mutate(log_Porcentaje = log(Porcentaje + 1)) %>% 
  pivot_wider(values_from = Porcentaje, id_cols = Muestra, names_from = Especie) %>% 
  mutate_at(c(2:66), ~replace(., is.na(.), 0)) 


datos.or.botanico.wide <- data.frame(datos.or.botanico.wide)
row.names(datos.or.botanico.wide) <- datos.or.botanico.wide$Muestra

```

# Análisis de componentes principales PCA

:::{.callout-important}
## Importante
Este análisis de PCA no es tan relevante en la medida que se hayan identificado las especies monoflorales más importantes, tal como se muestra en la sección @sec-monoflorales
:::

```{r}
pca.or.botanico <- prcomp(datos.or.botanico.wide %>% select(-Muestra), scale = TRUE)
fviz_screeplot(pca.or.botanico, addlabels = TRUE, ylim = c(0, 20))
fviz_pca_ind(pca.or.botanico, geom.ind = "point", 
             col.ind = "#FC4E07", 
             axes = c(1, 2), 
             pointsize = 1.5,
             repel = T) 
```




# Análisis con todos los datos sin diferenciar por origen botanico


## Fenoles vs radiación

```{r}
# ggplot(datos.var, aes(x = factor(Radiacion, levels = c('SI', 'BAJA', 'MEDIA')), 
#                       y = Fenoles)) +
#   geom_boxplot() +
#   labs(title = 'Fenoles versus nivel de radiación') +
#   xlab('Nivel de radiación') +
#   ylab('Fenoles [mg/g]') +
#   theme_minimal()

ggerrorplot(datos.var, x = "Radiacion", y = "Fenoles", 
            desc_stat = "mean_se",
            error.plot = "errorbar",            # Change error plot type
            add = "mean"                        # Add mean points
) +
  xlab('Radiation Level') +
  ylab('Phenols [mg/g]')

```





## FRAP vs radiación

```{r}
# ggplot(datos.var, aes(x = factor(Radiacion, levels = c('SI', 'BAJA', 'MEDIA')), 
#                       y = FRAP)) +
#   geom_boxplot() +
#   labs(title = 'FRAP versus nivel de radiación') +
#   xlab('Nivel de radiación') +
#   ylab('FRAP [mM Fe]') +
#   theme_minimal()

ggerrorplot(datos.var, x = "Radiacion", y = "FRAP", 
            desc_stat = "mean_se",
            error.plot = "errorbar",            # Change error plot type
            add = "mean"                        # Add mean points
) +
  xlab('Radiation Level') +
  ylab('FRAP [mM Fe]')

```



# DPPH vs radiación

```{r}
# ggplot(datos.var, aes(x = factor(Radiacion, levels = c('SI', 'BAJA', 'MEDIA')), 
#                       y = DPPH)) +
#   geom_boxplot() +
#   labs(title = 'DPPH versus nivel de radiación') +
#   xlab('Nivel de radiación') +
#   ylab('DPPH [mg eq ac asc/kg de miel]') +
#   theme_minimal()

ggerrorplot(datos.var, x = "Radiacion", y = "DPPH", 
            desc_stat = "mean_se",
            error.plot = "errorbar",            # Change error plot type
            add = "mean"                        # Add mean points
) +
  xlab('Radiation Level') +
  ylab('DPPH [mg eq asc acid/kg]')
```





# Gráficos de correlación sin irradación
## Fenoles vs FRAP

```{r}
ggscatter(datos.var %>% filter(Radiacion == 'No treatment'), x = "Fenoles", y = "FRAP",
          add = "reg.line",  # Add regressin line
          add.params = list(color = "blue", fill = "lightgray"), # Customize reg. line
          conf.int = TRUE # Add confidence interval
) + stat_cor(method = "pearson") +
    xlab('Phenols [mg/g]') +
  ylab('FRAP [mM Fe]')

# ggplot(datos.var %>% filter(Radiacion == 'No treatment'), aes(x = Fenoles, y = FRAP)) +
#   geom_point() +
#   geom_smooth(method = 'lm') +
#   theme_minimal()
```




## Fenoles vs DPPH

```{r}
ggscatter(datos.var %>% filter(Radiacion == 'No treatment'), x = "Fenoles", y = "DPPH",
          add = "reg.line",  # Add regressin line
          add.params = list(color = "blue", fill = "lightgray"), # Customize reg. line
          conf.int = TRUE # Add confidence interval
) + stat_cor(method = "pearson") +
  xlab('Phenols [mg/g]') +
  ylab('DPPH [mg eq asc acid/kg]')

# ggplot(datos.var %>% filter(Radiacion == 'SI'), aes(x = Fenoles, y = DPPH)) +
#   geom_point() +
#   geom_smooth(method = 'lm') +
#   theme_minimal()
```



## FRAP vs DPPH

```{r}
ggscatter(datos.var %>% filter(Radiacion == 'No treatment'), x = "FRAP", y = "DPPH",
          add = "reg.line",  # Add regressin line
          add.params = list(color = "blue", fill = "lightgray"), # Customize reg. line
          conf.int = TRUE # Add confidence interval
) + stat_cor(method = "pearson") +
  ylab('DPPH [mg eq asc acid/kg]') +
  xlab('FRAP [mM Fe]')

  


# ggplot(datos.var %>% filter(Radiacion == 'SI'), aes(x = FRAP, y = DPPH)) +
#   geom_point() +
#   geom_smooth(method = 'lm') +
#   theme_minimal()
```




# Análisis de mieles monoflorales (> 45%)
(Sólo se muestran aquellas especies presentes en más de tres muestras)
```{r}
datos.monoflorales <- read_excel('datos.xlsx', sheet = 'Consolidado_origen_botanico_mod')
```




## ¿Cuáles son las especies más frecuentes en las muestras?
[$n$ es el número de muestras que contienen la especie, sin considerar el porcentaje de la composición. Por ejemplo, de las 24 muestras: 21 de ellas contienen la especie *Lotus pedunculatus*]{.aside}

```{r}
datos.monoflorales %>% 
  group_by(Especie) %>% 
  summarise(n = n()) %>% 
  filter(n > 3, Especie !='NN') %>% 
  ggplot(aes(x = reorder(Especie, n), y = n)) + 
  geom_bar(stat = 'identity', fill = 'blue') +
  coord_flip() +
  xlab('Specie') +
  # ylab('N° de muestras que contienen la especie') +
  # labs(title = 'Especies presentes (n > 3)') +
  theme_minimal() +
  geom_text(aes(label = n), hjust = 2, colour = "white")
```






## ¿Cuáles son las principales especies monoflorales presentes en las muestras?{#sec-monoflorales}

```{r}
datos.monoflorales %>% 
  filter(Porcentaje > 45) %>% 
  group_by(Especie) %>% 
  filter(Especie != 'Aristotelia/Crinodendron') %>% 
  summarise(n = n()) %>% 
  ggplot(aes(x = reorder(Especie, n), y = n)) + 
  geom_bar(stat = 'identity', fill = 'red') +
  coord_flip() +
  xlab('Specie') +
  #labs(title = 'Mieles monoflorales (> 45%)') +
  theme_minimal() +
  geom_text(aes(label = n), hjust = 2, colour = "white")

```



## Análisis de variables en las muestras monoflorales

```{r}
datos.var <- read_excel('datos.xlsx', sheet = 'Consolidado_variable_wide')
```



### Análisis de radiación sobre Fenoles en base a origen botánico
(No se consideran muestras 17, 34 y la especie *Aristotelia/Crinodendron*)

```{r}
# ggerrorplot(datos.var %>% filter(Muestra != 'M17', Muestra != 'M34', Especie != 'Aristotelia/Crinodendron'), x = "Radiacion", 
#             y = 'Fenoles', 
#             desc_stat = "mean_se", 
#             color = "Especie",
#             position = position_dodge(0.3)     # Adjust the space between bars
# )


ggline(datos.var %>% filter(Muestra != 'M17', Muestra != 'M34', Especie != 'Aristotelia/Crinodendron'), 
       x = "Radiacion", 
       y = 'Fenoles', 
       add = "mean", 
       color = "Especie"
) +
  xlab('Radiation Level') +
  ylab('Phenols [mg/g]')

# ggline(datos.var %>% 
#          filter(Muestra != 'M17', Muestra != 'M34', Especie != 'Aristotelia/Crinodendron'), 
#        x = "Radiacion", 
#        y = 'Fenoles', 
#        add = "mean", 
#        color = "Especie") +
#   geom_dl(aes(label = Especie, col = Especie), 
#           method = "last.points") +
#   theme(legend.position = "none")

```



### Análisis de radiación sobre FRAP en base a origen botánico

```{r}
# ggerrorplot(datos.var %>% filter(Muestra != 'M17', Muestra != 'M34', Especie != 'Aristotelia/Crinodendron'), x = "Radiacion", 
#             y = 'FRAP', 
#             desc_stat = "mean_se", 
#             color = "Especie",
#             position = position_dodge(0.3)     # Adjust the space between bars
# )


ggline(datos.var %>% filter(Muestra != 'M17', Muestra != 'M34', Especie != 'Aristotelia/Crinodendron'), 
       x = "Radiacion", 
       y = 'FRAP', 
       add = "mean", 
       color = "Especie")  +
  xlab('Radiation Level') +
  ylab('FRAP [mM Fe]')

```



### Análisis de radiación sobre DPPH en base a origen botánico

```{r}
# ggerrorplot(datos.var %>% filter(Muestra != 'M17', Muestra != 'M34', Especie != 'Aristotelia/Crinodendron'), x = "Radiacion", 
#             y = 'DPPH', 
#             desc_stat = "mean_se", 
#             color = "Especie",
#             position = position_dodge(0.3)     # Adjust the space between bars
# )


ggline(datos.var %>% filter(Muestra != 'M17', Muestra != 'M34', Especie != 'Aristotelia/Crinodendron'), 
       x = "Radiacion", 
       y = 'DPPH', 
       add = "mean", 
       color = "Especie"
) +
  xlab('Radiation level') +
  ylab('DPPH [mg eq asc acid/kg]') 


```



